【裁判字號】    94,婚,1502
【裁判日期】    950321
【裁判案由】    離婚等
【裁判全文】
臺灣台中地方法院民事判決              94年度婚字第1502號
原      告  甲○○
被      告  乙○○
上列當事人間請求請求離婚等事件，本院於民國九十四年三月七
日言詞辯論終結，判決如下：
    主  文
准原告與被告離婚。
訴訟費用由被告負擔。
    事  實
甲、原告方面：
  一、聲明：求為判決如主文所示。
  二、陳述：兩造於民國九十一年十二月三十日結婚，婚後被告
      即因搶奪案件，經鈞院以九十三年度訴字第一六八六號刑
      事判決判處有期徒刑一年，並於九十四年四月十八日確定
      在案，復因竊盜案件，經鈞院以九十四年度中簡字第二八
      二六號刑事判決判處有期徒刑四月，並於九十四年十一月
      二十一日確定在案，被告並於九十四年六月二十日入獄服
      刑，現在監執行中。按被告前揭所犯罪之性質，為不名譽
      之犯罪，爰依民法第一千零五十二條第一項第十款訴請判
      決離婚。
  三、證據：提出戶籍謄本正本及本院九十四年度中簡字第二八
      二六號判決書、臺灣臺中地方法院檢察署檢察官聲請簡易
      判決處刑書（均為影本）為證。
乙、被告方面：對所犯之罪沒有意見，同意原告離婚請求。
丙、本院依職權調取臺灣高等法院被告全國前案紀錄表。
    理  由
一、兩造間婚姻關係現仍存續中，有原告提出戶籍謄本配偶欄記
    載可據。又原告主張被告因搶奪案件，經本院以九十三年度
    訴字第一六八六號刑事判決判處有期徒刑一年，並於九十四
    年四月十八日確定在案，復因竊盜案件，經本院以九十四年
    度中簡字第二八二六號刑事判決判處有期徒刑四月，並於九
    十四年十一月二十一日確定在案，現在監執行中之事實，經
    核與本院依職權調閱臺灣高等法院被告全國前案紀錄表互核
    相符，並為被告所不爭執，應認原告之主張為真實。
二、按民法第一千零五十二條第一項第十款規定被處三年以上徒
    刑或因犯不名譽之罪被處徒刑者得為離婚之原因，揆其立法
    意旨，係以夫妻之一方犯罪被處三年以上徒刑或所犯為不名
    譽之罪，造成他方精神上之痛苦，足以破壞婚姻共同生活，
    故許他方據以請求婚。而所謂被處『徒刑』，係指被處「有
    期徒刑或無期徒刑」而言，拘役或罰金均不在其內，且係指
    「宣告刑」而言，法定刑則非所問，及被處徒刑之判決已確
    定者而言。（最高法院三十一年上字第一一九七號判例參照
    ）。復按民法第一千零五十四條所定知悉其情事，應自知悉
    被處徒刑之判決確定時起算（最高法院六十七年台上字第三
    三號判例意旨參照）。第按我國民法第一千零五十二條第一
    項第十款後段規定：「因犯不名譽之罪被處徒刑者」得為請
    求判決離婚之原因，應以『犯罪種類並其環境情節』界定犯
    不名譽之罪。申言之，應依社會觀感、婚姻目的，不只單純
    以犯罪種類，並應按其犯罪環境情節，以為決定（史尚寬著
    親屬法論第四三八頁，戴炎輝、戴東雄等二人著第二四三頁
    ，陳棋炎、黃宗樂、郭振恭著民法親屬新論第二二一頁）；
    且按民法第一○五二條第一項之離婚原因，為具體列舉主義
    之規定，在具體列舉之離婚原因中，可分為有責（質言之，
    以偶配偶之一方有過失為離婚要件，如前三款）主義，及無
    責（後四款）主義二者。又以「因犯不名譽之罪被處徒刑者
    」，請求判決離婚時，足以破壞夫妻精神上之共同生活，基
    於『目的主義』之理由，故定為得請求離婚之原因。因之，
    我國民法採取概括主義；須被處有期徒刑；不採取同
    罪抵銷之立法政策觀之，只須「犯不名譽之罪被處徒刑」，
    而足以破壞夫妻精神上之共同生活者，不問其犯罪之原因；
    亦不問在婚前或婚後；更不問是否由於可歸責離婚請求權人
    之原因，均得請求離婚。
三、徵之，被告因搶奪案件，經本院以九十三年度訴字第一六八
    六號刑事判決判處有期徒刑一年，並於九十四年四月十八日
    確定在案，復因竊盜案件，經本院以九十四年度中簡字第二
    八二六號刑事判決判處有期徒刑四月，並於九十四年十一月
    二十一日確定在案乙情，有臺灣高等法院被告全國前案紀錄
    表在卷可憑。又觀之被告前揭所犯竊盜、搶奪等罪，依其犯
    行之種類及其環境情節上判斷，在社會上一般觀念，皆認係
    不名譽之犯罪。再斟酌兩造之身分、地位、教育程度等主觀
    情事，及被告犯罪環境，犯罪動機，及被告所以犯罪，並非
    因原告在婚姻上有過咎。另依社會上一般觀念而為觀察，被
    告之一方有此種犯罪行為，足認致使原告不能忍受續為婚姻
    上之共同生活。是原告於前揭被告所犯竊盜、搶奪罪判決確
    定後一年內，即九十四年十一月二十一日，提起本訴，核未
    逾一年之法定除斥期間，職是，核與首開規定相符，原告據
    以請求判決准與被告離婚，依法應予准許。
四、據上論結：原告之訴，為有理由，依民事訴訟法七十八條，
    判決如主文。
中    華    民    國    95    年    3     月    21    日
                  家事法庭      法  官  楊熾光
以上正本證明與原本無異。
如不服本判決，應於送達後廿日內，向本院提出上訴狀並表明上
訴理由，如於本判決宣示後送達前提起上訴者，應於判決送達後
廿日內補提上訴理由書（須附繕本）。
中    華    民    國    95    年    3     月    21    日
                                書記官


司法院資訊處製作；財團法人民間司法改革基金會備份。
